臺灣雲林地方法院刑事判決
111年度交簡上字第17號
上  訴  人
即  被  告  許登淵


上列上訴人即被告因公共危險案件，不服本院中華民國111年4月
28日111年度交簡字第18號刑事簡易判決（起訴案號：110年度偵
字第5886號），提起上訴，本院管轄之第二審合議庭判決如下：
    主      文
原判決關於過失傷害罪及所定應執行刑，均撤銷。
許登淵犯過失傷害罪，處拘役貳拾日，如易科罰金，以新臺幣壹
仟元折算壹日。
其餘上訴駁回（即不能安全駕駛動力交通工具罪部分）。
    事      實
一、許登淵（原名：許榮州）於民國110年2月20日上午11時27分
    前某時許，在雲林縣○○鎮○○路000號友人住處內，明知服用
    酒類後，不能駕駛動力交通工具，竟未待體內酒精成分退去
    ，仍於同日11時27分許，騎乘電動自行車（下稱甲車）上路
    欲返家。許登淵騎乘甲車，由上開友人住處前起駛，本應注
    意應讓行進中之車輛先行，而依當時天候晴、日間自然光線
    、柏油路面乾燥、無缺陷、無障礙物、視距良好等情形，並
    無不能注意之情事，然許登淵因酒後駕車注意力減弱，疏未
    注意當時路上車輛，即貿然逆向斜穿道路起駛，適有吳貞樺
    騎乘車牌號碼000-0000號普通重型機車（下稱乙車）搭載吳
    鈺婷，沿雲林縣北港鎮（起訴書誤載為斗六市，逕予更正）
    大同路由西往東方向行駛至上開處所，兩車閃避不及發生碰
    撞，吳貞樺因而受有上唇、臉部及雙手擦傷、右膝撕裂傷、
    疑舌頭咬傷、頸部痠痛等傷害，且致吳鈺婷受有下巴撕裂傷
    、左手掌挫傷、右大腿痛等傷害。許登淵於肇事後，在有偵
    查職權之機關或公務員尚未發覺其犯罪前，向據報前往傷者
    就醫之醫院處理之員警坦承為肇事人，自首接受裁判，並於
    同日中午12時23分許，對其施以吐氣式酒精濃度測試，測得
    其吐氣酒精濃度達每公升0.81毫克，始悉上情。
二、案經吳貞樺、吳鈺婷訴由雲林縣警察局北港分局報告臺灣雲
    林地方檢察署檢察官偵查起訴。
    理      由
壹、證據能力：
    按被告以外之人於審判外之陳述，雖不符刑事訴訟法第159
    條之1至之4等規定，而經當事人於審判程序同意作為證據，
    法院審酌該言詞陳述或書面陳述作成時之情況，認為適當者
    ，得為證據，刑事訴訟法第159條之5第1項定有明文。本判
    決後述所引用之傳聞證據部分，檢察官、被告許登淵於本院
    審理時均同意作為證據（本院交簡上卷第58頁、第87頁），
    本院審酌上開證據並無違法不當之情形及證明力明顯過低之
    瑕疵，且與待證事實具有關聯性，以之作為本案之證據均屬
    適當，揆諸前開規定，應有證據能力。
貳、實體部分：
一、認定犯罪事實所憑之證據及理由：
　　上開犯罪事實，業據被告於警詢、偵查及本院審理時坦承不
    諱，核與證人即告訴人吳貞樺、吳鈺婷於警詢或偵訊時指述
    情節大致相符（警卷第6頁至第12頁、偵卷第31頁、第32頁
    ），復有道路交通事故現場圖、調查報告表㈠㈡、現場照片16
    張、雲林縣警察局北港分局交通分隊道路交通事故當事人酒
    精測定紀錄表、財團法人台灣商品檢測驗證中心呼氣酒精測
    試器檢定合格證書影本1紙、雲林縣警察局北港分局交通分
    隊道路交通事故肇事人自首情形紀錄表、中國醫藥大學北港
    附設醫院診斷證明書2份、雲林縣警察局舉發違反道路交通
    管理事件通知單影本、交通部公路總局嘉義區監理所110年1
    1月3日嘉監鑑字第1100200663號函及檢附之嘉雲區車輛行車
    事故鑑定會嘉雲區0000000案鑑定意見書1份在卷可稽（警卷
    第13頁至第27頁、第30頁至第33頁、偵卷第19頁至第22頁）
    ，足認被告之任意性自白與事實相符，應堪採信。從而，本
    件事證明確，被告上開犯行均堪認定，應予依法論科。
二、論罪科刑之理由：
  ㈠被告行為後，刑法第185條之3第1項於111年1月28日修正公布
    ，於同年月30日生效施行。修正前之法定刑為2年以下有期
    徒刑，得併科新臺幣（下同）20萬元以下罰金；修正後將法
    定刑提高為3年以下有期徒刑，得併科30萬元以下罰金。比
    較新舊法適用結果，修正後之法律並未有利於被告，依刑法
    第2條第1項前段規定，應適用修正前刑法第185條之3第1項
    之規定。
　㈡核被告所為，係犯修正前刑法第185條之3第1項第1款之駕駛
    動力交通工具而吐氣所含酒精濃度達每公升0.25毫克以上之
    罪、刑法第284條前段之過失傷害罪。被告一過失行為造成
    告訴人2人受傷，為想像競合犯，應依刑法第55條前段規定
    ，從一重處斷。
　㈢被告上開2犯行，犯意各別，行為互殊，應予分論併罰。
　㈣被告固前因公共危險案件，經本院以108年度港交簡字第37號
    判決判處有期徒刑5月確定，於108年5月2日易科罰金執行完
    畢等情，有臺灣高等法院被告前案紀錄表1份在卷可憑，但
    檢察官就被告構成累犯之事實及應加重其刑事項，未具體指
    出證明之方法，參照最高法院110年度台上大字第5660號裁
    定意旨，僅將被告之前科紀錄列入刑法第57條第5款「犯罪
    行為人之品行」之量刑審酌事由，故不依刑法第47條第1項
    累犯規定加重其刑。
　㈤被告於肇事後，在有偵查職權之機關或公務員尚未發覺其犯
    罪前，向據報前往傷者就醫之醫院處理之員警坦承為肇事人
    ，此有雲林縣警察局北港分局交通分隊道路交通事故肇事人
    自首情形紀錄表1紙在卷可稽（警卷第27頁），則被告就過
    失傷害罪部分，係對於未發覺之罪自首而接受裁判，爰依刑
    法第62條前段規定，減輕其刑。
三、撤銷改判（過失傷害罪暨定應執行刑部分）之理由：
  ㈠原審認被告上開過失傷害犯行罪證明確而予論罪科刑，固非
    無見，惟按刑罰之量定，固屬法院自由裁量之職權行使，而
    刑事審判之量刑，既旨在實現刑罰權分配之正義，法院對科
    刑判決之被告量刑，自應符合罪刑相當原則，使罰當其罪，
    以契合人民之法律感情，則行為人犯後悔悟之程度，是否與
    被害人達成和解，及其後能否確實善後履行和解條件，以彌
    補被害人之損害，均攸關於法院判決量刑之審酌，且基於「
    修復式司法」理念，國家亦有責權衡被告接受國家刑罰權執
    行之法益與確保被害人損害彌補之法益，務必使二者間在法
    理上力求衡平，查被告於111年7月7日與告訴人2人達成調解
    ，並履行調解條件完畢，此有本院調解筆錄、匯款申請書影
    本、本院公務電話紀錄單在卷可憑（本院交簡上卷第65頁、
    第73頁、第75頁），堪認被告犯後態度與原審相較已有不同
    ，且已獲得告訴人2人之諒解，原判決未及審酌此節而為量
    刑，被告主張原判決此部分量刑過重，為有理由，自應予以
    撤銷改判。至原判決所定應執行刑，因上開部分業經本院撤
    銷改判而失所附麗，應併予撤銷。
  ㈡爰以行為人之責任為基礎，審酌被告明知酒後駕車，對一般
    用路人及駕駛人自身均有高度危險性，竟於飲用酒類後，未
    待酒精消退之狀況下，罔顧用路人生命、身體之安全，騎乘
    機車上路，致違規肇事，告訴人2人因本案車禍事故，受有
    上開傷害及伴隨而生之身心痛苦，及被告事後坦承犯行，與
    告訴人2人達成調解，業如上述，非無悔意，兼衡被告應負
    全部肇事責任之過失程度、全案犯罪情節、所生危害，再考
    量被告之素行、於本院審理時自陳之智識程度、職業、家庭
    生活暨經濟狀況（本院交簡上卷第93頁、第94頁）等一切情
    狀，量處如主文第2項所示之刑，並諭知易科罰金之折算標
    準。
四、上訴駁回（不能安全駕駛動力交通工具罪部分）之理由：
    原審經審理結果，以被告此部分犯罪，事證明確，適用刑法
    相關規定，並詳述其量刑之依據。經核原審此部分已注意刑
    法第57條各款規定之適用，就被告之量刑詳為審酌並敘明理
    由，未逾越法定刑度，復未濫用自由裁量之權限，所為量刑
    核無不當或違法，且無輕重失衡之情形。衡諸刑法第185條
    之3第1項第1款之法定最低本刑即為有期徒刑2月；最高則可
    處有期徒刑2年，而前已有因公共危險案件，經法院判決有
    期徒刑5月確定，並非初次犯罪，其本案駕車吐氣所含酒精
    濃度高達每公升0.81毫克，亦遠逾法定標準每公升0.25毫克
    ，且與告訴人吳貞樺騎乘之乙車發生車禍事故，其酒後駕車
    行為，不僅對道路交通往來之安全產生抽象危險，更已提升
    至實害程度，原審量處5月有期徒刑，已屬從輕考量，被告
    上訴請求從輕量刑，為無理由，應予駁回。
據上論斷，應依刑事訴訟法第455條之1第1項、第3項、第368條
、第369條第1項前段、第364條、第299條第1項前段，判決如主
文。
本案經檢察官許景睿提起公訴，檢察官蕭仕庸到庭執行職務。
中　　華　　民　　國　　111 　年　　8 　　月　　19　　日
                  刑事第二庭  審判長 法  官 楊陵萍
                                     法  官 黃麗竹
                                     法  官 簡鈺昕
以上正本證明與原本無異。　　　　　　　　　　　　　　　 
不得上訴。
                                    書記官  林芳宜
中　　華　　民　　國　　111 　年　　8 　　月　　23　　日
附錄本案論罪科刑法條：
修正前中華民國刑法第185條之3第1項
駕駛動力交通工具而有下列情形之一者，處2年以下有期徒刑，
得併科20萬元以下罰金：
一、吐氣所含酒精濃度達每公升0.25毫克或血液中酒精濃度達百
    分之0.05以上。
二、有前款以外之其他情事足認服用酒類或其他相類之物，致不
    能安全駕駛。
三、服用毒品、麻醉藥品或其他相類之物，致不能安全駕駛。
中華民國刑法第284條
因過失傷害人者，處1年以下有期徒刑、拘役或10萬元以下罰金
；致重傷者，處3年以下有期徒刑、拘役或30萬元以下罰金。